---
title: "Sprawozdanie 4"
author: "Katarzyna Rzeszutek, Karol Szpyt"
date: "18 stycznia 2020"
output:
  html_document:
    code_folding: "hide"
---

```{r message=FALSE, warning=FALSE, include=FALSE}
library(psych)
library(corrplot)
library(tseries)
library(lmtest)
library(bbmle)
library(kableExtra)
```

```{r include=FALSE}
data <- read.csv("DaneZ4.csv", sep = ";")
```
## ZAD1  

### Podział danych za zbior uczący oraz testowy
```{r}
set.seed(293487)
inx <- sample(1:1000, 750)
data.train <- data[inx, ]
data.test <- data[-inx, ]
```
### Statystyki opisowe
```{r}
wzp.zm <- function(dat) 
{
  sd(dat)/mean(dat)
}
zm.df <- t(as.data.frame(lapply(as.list(data), wzp.zm)))
colnames(zm.df) <- "wsp.zm"

cbind(describe(data)[c(3, 4, 11, 12)], zm.df) %>%
  kable() %>%
  kable_styling(bootstrap_options = c("striped", "hover", "condensed"), full_width = T)

```
### Braki danych
```{r}
table(is.na(data))
```
Braki danych nie występują  

### Boxplot
```{r echo=FALSE, fig.align='center'}
boxplot(data)
```

### Histogramy

```{r echo=FALSE, fig.width=15, fig.align='center', dev='svg', out.width='1600px', echo=FALSE}
hist.dnorm <- function(dat, i)
{
  g <- dat[, i]
  
  h <- hist(g, breaks = 10, density = 10,
            col = "lightgray", xlab = "X", main = as.character(colnames(dat)[i])) 
  xfit <- seq(min(g), max(g), length = 40) 
  yfit <- dnorm(xfit, mean = mean(g), sd = sd(g)) 
  yfit <- yfit * diff(h$mids[1:2]) * length(g) 
  
  lines(xfit, yfit, col = "black", lwd = 2)
}

par(cex.axis = 2, cex.lab = 2)
par(mfrow = c(1, 3))
for (x in 1:3) 
{
  hist.dnorm(data, x)
}
```  

## ZAD2  
### Macierz korelacji  
Dla zwykłej objaśnianej w oryginalnej formie  
```{r, fig.width=15, fig.align='center', dev='svg', out.width='1600px', echo=FALSE}
cor(data)

par(cex.axis = 2, cex.lab = 2)
par(mfrow = c(1, 3))

plot(data$y ~ data$x)
plot(data$y ~ data$x2)
plot(data$x ~ data$x2)
```
Dla zmiennej objaśnianej zlogarytmowanej
```{r, fig.width=15, fig.align='center', dev='svg', out.width='1600px', echo=FALSE}
par(cex.axis = 2, cex.lab = 2)
par(mfrow = c(1, 3))

plot(log(data$y) ~ data$x)
plot(log(data$y) ~ data$x2)
plot(data$x ~ data$x2)
``` 

## ZAD3  
### Model MNK  
#### Model  
```{r}
model <- lm(y ~ ., data.train)
summary(model)
```
#### Normalność reszt  
```{r}
shapiro.test(model$residuals)
```
$p.value < 0.05$ co oznacza decyzję o odrzuceniu hipotezy zerowej- reszty nie pochodzą z rozkładu normalnego.

#### Heteroskedastyczność  
```{r, fig.align='center'}
bptest(model)
plot(model$residuals, type = "l")
```  
$p.value < 0.05$ co oznacza decyzję o odrzuceniu hipotezy zerowej- występuje heteroskedastyczność, co zauważalne jest również na poniższym wykresie przedstawiającym reszty.  

#### Autokorelacja  

```{r, fig.align='center'}
acf(model$residuals, main = "Autokorelacje reszt")
```  
Powyższy wykres jednoznacznie pokazuje, że autokorelacja reszt modelu nie występuje.  

# czy można stosować na podstawie powyższych badać ten model? imo nie ale dokładnie dlaczego?

##ZAD4  

### Metoda największej wiarygodności  

```{r message=FALSE, warning=FALSE}
nll <- function(theta0, theta1, theta2)
{
  attach(data)
  mu <-  exp(theta0 + x*theta1 + x2*theta2)
  -sum(y*(log(mu)) - mu)
}

est <- stats4::mle(minuslog=nll, start=list(theta0 = 2, theta1 = 0, theta2 = 0))
summary(est)
```

